臺灣新竹地方法院刑事判決　
110年度金訴字第29號
公  訴  人  臺灣新竹地方檢察署檢察官
被      告  呂紹同




上列被告因違反洗錢防制法等案件，經檢察官聲請簡易判決處刑
（109年度偵字第10921號），本院認不宜以簡易判決處刑（109
年度金簡字第48號），改依通常程序審理後，被告於準備程序為
有罪之陳述，經本院合議庭裁定由受命法官依簡式審判程序獨任
審理，判決如下：
    主  文
呂紹同犯幫助詐欺罪，處拘役肆拾日，如易科罰金，以新臺幣壹
仟元折算壹日。
    事  實
一、呂紹同依其社會生活經驗，對於將所申辦之金融帳戶資料交
    由真實身分不詳之人使用，可能遭他人作為詐欺犯罪之工具
    有所預見，雖尚未達於有意使其發生之程度，惟仍基於縱使
    如此發生，亦不違背其本意之幫助詐欺取財不確定故意，於
    民國108年12月某日，以提供每個帳戶每月新臺幣（下同）1
    至2萬元之代價，當面將其申辦之中國信託商業銀行帳號000
    -000000000000號帳戶（下稱本案帳戶）之存摺、提款卡及
    密碼，交予真實姓名年籍不詳、自稱「劉達偉」之人使用，
    而容任該人所屬詐欺集團成員使用；另一方面，該詐欺集團
    成員則共同基於意圖為自己不法所有之詐欺取財犯意聯絡，
    於109年4月14日起，陸續透過社群網站Instagram及通訊軟
    體LINE聯繫陳冠凱，佯稱可以投資「六萬八編碼」等項目，
    能獲利20至28萬元云云，致陳冠凱陷於錯誤，於109年4月27
    日18時44分許，匯款1萬元至本案帳戶，並旋經該詐欺集團
    不詳成員提領一空。嗣經陳冠凱查覺有異報警處理，而查悉
    上情。
二、案經新北市政府警察局瑞芳分局報告臺灣新竹地方檢察署檢
    察官偵查起訴。
    理  由
一、訊據被告呂紹同對於前揭犯罪事實均坦承不諱（院訴卷第24
    、148、152-156頁），並經證人即被害人陳冠凱於警詢中證
    述明確（偵卷第8-11頁），且有被害人之內政部警政署反詐
    騙諮詢專線紀錄表、金融機構聯防機制通報單、高雄市政府
    警察局鳳山分局成功派出所受理詐騙帳戶通報警示簡便格式
    表、郵局帳戶存摺交易明細、被害人與詐騙集團成員間通訊
    軟體LINE之對話紀錄、本案帳戶之交易明細、高雄市政府警
    察局鳳山分局函文檢送被害人之高雄市政府警察局鳳山分局
    成功派出所受理刑事案件報案三聯單、陳報單、受理各類案
    件紀錄表等在卷可查（偵卷第11、13-20、22-23、25-48、5
    2-55頁），足認被告自白與事實相符，是本案事證明確，被
    告所為足堪認定，應予依法論科。
二、法律適用：
(一)按刑法上之幫助犯，係對於行為人與正犯有共同之認識，而
     以幫助之意思，對於正犯資以助力，而未參與實施犯罪之
    行為者而言。如未參與實施犯罪構成要件之行為，且係出於
    幫助之意思提供助力，即屬幫助犯，而非共同正犯。被告將
    本案帳戶資料交付詐欺集團使用，雖使該集團成員得基於詐
    欺取財之犯意，向被害人著手施以詐欺取財之行為，使其因
    而陷於錯誤匯款至本案帳戶中，而遂行詐欺取財之犯行，惟
    被告單純提供帳戶供人使用之行為，並不等同於向被害人施
    以詐欺之行為，且亦無證據證明被告有參與詐欺取財犯行之
    構成要件行為，是揆諸前揭說明，核被告所為，係犯刑法第
    30條第1項前段、第339條第1項之幫助詐欺取財罪。被告基
    於幫助之犯意而為詐欺構成要件以外之行為，為幫助犯，爰
    依刑法第30條第2項規定減輕其刑。
(二)關於洗錢罪名部分：
　1.提供金融帳戶提款卡及密碼之行為人，因已失去對自己帳戶
    之實際管領權限，若無配合指示親自提款，即無收受、持有
    或使用特定犯罪所得之情形，且無積極之移轉或變更特定犯
    罪所得之行為，故非屬洗錢防制法第2條第1款、第3款所稱
    之洗錢（正犯）行為。又同條第2款之掩飾、隱匿行為，目
    的在遮掩、粉飾、隱藏、切斷特定犯罪所得與特定犯罪間之
    關聯性，須與欲掩飾、隱匿之特定犯罪所得間具有物理上接
    觸關係（事實接觸關係）。而提供金融帳戶提款卡及密碼供
    他人使用，嗣後被害人雖匯入款項，然此時之金流仍屬透明
    易查，在形式上無從合法化其所得來源，未造成金流斷點，
    尚不能達到掩飾或隱匿特定犯罪所得之來源、去向及所在之
    作用，須待款項遭提領後，始產生掩飾、隱匿之結果，若無
    參與後續之提款行為，即非同條第2款所指洗錢（正犯）行
    為，無從成立一般洗錢罪之直接正犯。特定犯罪之正犯實行
    特定犯罪後，為掩飾、隱匿其犯罪所得財物之去向及所在，
    而令被害人將款項轉入其所持有、使用之他人金融帳戶，並
    由該特定犯罪正犯前往提領其犯罪所得款項得手，因已造成
    金流斷點，該當掩飾、隱匿之要件，該特定犯罪正犯自成立
    一般洗錢罪之正犯。如提供金融帳戶之行為人主觀上認識該
    帳戶可能作為對方收受、提領特定犯罪所得使用，對方提領
    後會產生遮斷金流以逃避國家追訴、處罰之效果，仍基於幫
    助之犯意，提供該帳戶之提款卡及密碼，以利洗錢之實行，
    應論以一般洗錢罪之幫助犯」（最高法院108年度台上字第3
    101號判決意旨參照）。而因洗錢罪之構成必須有積極掩飾
    、隱匿以逃避追訴之主、客觀要件，本案係被告以外之詐欺
    集團為訛詐行為，利用被告所提供之本案帳戶，要求受騙之
    被害人將金錢直接匯入本案帳戶之行為，屬於該等正犯實施
    詐欺行為之犯罪手段，並非為訛詐行為之詐欺集團於取得財
    物後，另為掩飾、隱匿詐欺所得之行為，亦非被告於該詐欺
    行為人實施詐欺犯罪取得財物後，另由被告為之掩飾、隱匿
    ；參諸詐欺取財之型態甚多，自難期待被告對於其所幫助正
    犯之參與人數多寡及詐騙手法有所預見，且被告所提供之本
    案帳戶乃係供受騙之被害人直接匯入款項所用，在金流方面
    並無掩飾或隱匿犯罪所得本質、來源、去向、所在、所有權
    、處分權或其他權益者之作用，均業如前述，依本案事證，
    被告預見將本案帳戶之存摺及提款卡交付不詳身分之人使用
    ，僅得認其基於縱若有人持以犯罪（即詐欺犯罪者將利用該
    帳戶作為其詐騙所得款項匯入使用）亦無違反其本意之不確
    定幫助詐欺取財犯意；至於取得本案帳戶之不法詐騙份子，
    除自本案帳戶提領款項以取得詐欺犯罪所得外，於主觀、客
    觀上是否尚有洗錢防制法第2條第2款所示掩飾或隱匿特定犯
    罪所得之本質、來源、去向、所在、所有權、處分權或其他
    權益等之洗錢行為，事涉被告主觀認識所及範圍，檢察官就
    此部分未舉證證明或指明證據方法以供調查，逕認被告主觀
    上對此節有所預見，而應評價為洗錢罪之幫助犯，自屬誤會
    。
　2.又實務上所謂「不另為無罪諭知」之記載，乃係就檢察官起
    訴之事實範圍，在法律上為一罪關係之前提下，就部分之「
    事實」加以減縮之意；至若在犯罪事實同一（基本社會事實
    同一）之前提下，對此行為所為之法律評價縱有不同，仍非
    屬犯罪事實一部減縮之範疇。而本院固認被告本案之行為並
    不成立洗錢罪之正犯或幫助犯，然檢察官認被告成立幫助詐
    欺取財罪、洗錢罪，均係就被告「提供帳戶」之單一基本社
    會事實所進行之法律評價，縱本院認檢察官就洗錢罪部分之
    法律評價有所誤會，已如前述，仍未就檢察官起訴之犯罪事
    實有所減縮，且被告所為仍經本院論罪科刑而非「行為不罰
    」，則此部分尚與「不另為無罪諭知」無涉。
三、量刑審酌：
　　爰以行為人之責任為基礎，審酌被告本案犯罪所生之損害部
    分，為被害人匯款1萬元之財產法益侵害，應認被告本案犯
    罪所生損害非鉅，且其雖與被害人達成調解，然迄今僅賠償
    被害人半數之金額即5000元，是就與被害人關係部分，應不
    為被告有利之認定；手段、違反義務程度、犯後態度部分，
    被告並非詐欺集團之內部成員，犯罪情節尚屬有限，而被告
    始終坦承犯行，故此部分不為被告不利之考量；犯罪動機、
    目的、所受刺激部分，被告無非係基於不勞而獲錢財之心態
    始為本案犯罪，與一般從事幫助詐欺行為人之普遍心態並無
    差異，亦不足認定受有何等不當之外在刺激始致犯罪，亦均
    不為被告不利考量；生活狀況、智識程度、品行部分，被告
    自承大學肄業、現役、家庭經濟狀況勉持等一切情狀（院訴
    卷第155頁），量處如主文所示之刑，並諭知易科罰金之折
    算標準。 
四、沒收：
    本案並無證據證明被告確有實際取得犯罪所得，爰不另宣告
    沒收。
據上論斷，應依刑事訴訟法第273條之1第1項、第299條第1項前
段，判決如主文。
本案經檢察官蔡宜臻提起公訴，由檢察官邱宇謙到庭執行職務。
中　　華　　民　　國　　110 　年　　12　　月　　8 　　日
                  刑事第九庭  法　官  李建慶
以上正本證明與原本無異。  
如不服本判決應於收受送達後20日內向本院提出上訴書狀，並應
敘述具體理由；其未敘述上訴理由者，應於上訴期間屆滿後20日
內向本院補提理由書（均須按他造當事人之人數附繕本）「切勿
逕送上級法院」。告訴人或被害人如對於本判決不服者，應具備
理由請求檢察官上訴，其上訴期間之計算係以檢察官收受判決正
本之日期為準。　　　　　　　　　
中　　華　　民　　國　　110 　年　　12　　月　　8 　　日
                              書記官  張慧儀
附錄本判決論罪法條：
刑法第30條（幫助犯及其處罰）
幫助他人實行犯罪行為者，為幫助犯。雖他人不知幫助之情者，
亦同。
幫助犯之處罰，得按正犯之刑減輕之。
刑法第339條（普通詐欺罪）
意圖為自己或第三人不法之所有，以詐術使人將本人或第三人之
物交付者，處5年以下有期徒刑、拘役或科或併科50萬元以下罰
金。
以前項方法得財產上不法之利益或使第三人得之者，亦同。
前二項之未遂犯罰之。